臺灣高雄地方法院刑事判決
111年度訴字第123號
公  訴  人  臺灣高雄地方檢察署檢察官
被      告  吳叡霖




上列被告因傷害等案件，經檢察官提起公訴（110年度偵字第127
13號、110年度偵字第12945號），本院判決如下：
    主  文
乙○○犯強制罪，處有期徒刑肆月，如易科罰金，以新臺幣壹仟元
折算壹日。
乙○○被訴侵占、竊盜部分均無罪。
乙○○被訴傷害部分，公訴不受理。
    事  實
一、乙○○為甲○○之友人，雙方有債務關係。緣甲○○本已答應以貸
    款購車後變賣之方式清償對乙○○之債務，後未依約清償，致
    乙○○不滿，乃以其友人戊○○（另經臺灣高雄地方檢察署檢察
    官為不起訴處分）可提供其位於高雄市○○區○○路000巷00號1
    5樓之租屋處供甲○○暫住為由，邀甲○○至高雄居住工作，甲○○遂於民國110年4月16日4時前某時，攜同其妻己○○及未成年
    子女駕駛車號000-0000號自用小客車至高雄投靠乙○○。甲○○
    於110年4月16日4時許抵達上址，乙○○即基於強制之犯意，
    先以徒手及持鋁管、瓦斯槍、鐵鎚等工具毆打甲○○之頭部、
    身體、手部、腿部等處（傷害部分經甲○○撤回告訴，另由本
    院為不受理判決，詳下述）而為強暴行為，並為確保甲○○得
    繼續留於該處還款，再以手機作勢錄下甲○○遭乙○○毆打之過
    程，並對甲○○脅迫稱：「如果你離開這間房子，我就會把這
    部影片上傳到網路上」等語，甲○○因乙○○之上開行徑不敢離
    開，以致甲○○須連日住於該處至110年4月26日，從而遭妨害
    自由離去之權利。嗣於110年4月26日3時40分許，甲○○見該
    處無人看管，始趁隙偕同妻小搭乘客運返回原住處並報警處
    理，始悉上情。
二、案經甲○○訴由高雄市政府警察局三民第二分局報告臺灣高雄
    地方檢察署檢察官偵查起訴。
    理  由
甲、有罪部分
壹、程序部分
　　按被告以外之人於審判外之陳述，雖不符合刑事訴訟法第15
    9 條之1 至第159 條之4 之規定，但經當事人於審判程序同
    意作為證據，法院審酌該言詞陳述或書面陳述作成時之情況
    ，認為適當者，亦得為證據。當事人、代理人或辯護人於法
    院調查證據時，知有第159 條第1 項不得為證據之情形，而
    未於言詞辯論終結前聲明異議者，視為有前項之同意，刑事
    訴訟法第159條第1項及第159條之5分別定有明文。查本判決
    所引用具傳聞性質之言詞或書面證據，關於證據能力，經檢
    察官、被告乙○○於本院審判期日中均表示同意有證據能力（
    院卷第141頁），本院審酌此等證據資料製作時之情況，尚
    無違法不當及證明力明顯過低之瑕疵，亦認為以之作為證據
    應屬適當，故揆諸前開規定，應認前揭證據資料均例外有證
    據能力；至非供述證據部分，與本案事實具自然關聯性，且
    非公務員違背法定程序所取得，依同法第158條之4規定反面
    解釋，亦具證據能力。
貳、實體部分
一、認定事實所憑之證據及理由
　　訊據被告坦承其為證人即告訴人甲○○之友人，雙方有債務關
    係；前曾約定由甲○○以己○○名義購車後變賣償債，但後甲○○
    未依約處理；證人甲○○於110年4月16日4時前某時許，經被
    告之邀約，攜同證人即其妻己○○及未成年子女駕車欲投靠被
    告，被告遂委請證人即其友人戊○○出借上開處所供甲○○及其
    妻小暫住；甲○○及其妻小並於上址停留10日至110年4月26日
    等事實，惟矢口否認有何強制犯行，辯稱：證人甲○○於上址
    期間均可隨意進出等語，經查：
（一）被告上揭坦承部分，業據其於警詢及偵查中供承在卷（警
      卷第1至7頁，他卷第229至232頁），核與證人甲○○、己○○
      所證相符（警卷第23至30頁，他卷第213至215頁、第218
      頁、院卷第152至155頁），並有高雄市政府警察局三民第
      二分局偵查報告1份（他卷第5至7頁）、指認犯罪嫌疑人
      紀錄表2份（指認人：甲○○）（警卷第57至63頁）、高雄
      市○○區○○路000巷00號15樓現場俯視圖1張（警卷第81頁）
      、現場採證及比對照片11張（警卷第83至87頁）、現場大
      樓及電梯監視器影像翻拍照片7張、監視器錄影光碟1片（
      他卷第61至64頁、偵一卷末證物袋）、證人甲○○與被告乙○○之手機對話紀錄翻拍照片10張（他卷第53至57頁）、證
      人甲○○提出之手機簡訊截圖照片2張（他卷第58頁）、被
      告乙○○與證人己○○之手機通訊軟體Wechat對話紀錄截圖21
      張及網路轉帳截圖1張（警卷第103至113頁）等證據可稽
      ，堪認屬實。
（二）按刑法所謂強制罪，乃指以強暴或脅迫而強制他人行無義
      務之事或妨害他人行使權利，而所謂「強暴」，係指施用
      暴力而強制他人，剝奪或妨害他人之意思形成、意思決定
      或意思活動之自由而言。而判斷是否屬於強暴行為之重點
      在於施暴有無發生強制作用；至於「脅迫」之意，即指以
      言詞或舉動，顯示加害他人之意思通知他人，使其產生畏
      懼，而得加以威脅或逼迫，即所謂以脅迫妨害人行使權利
      情節之成立，須以加害或以加害之旨通知被害人而使被害
      人心生畏懼，以影響其意思決定之自由為其成立要件。至
      所謂「行無義務之事或妨害他人行使權利」，乃指行為人
      以強暴或脅迫而為之強制行為必須造成被害人被強制之狀
      態，且被害人係在如此被強制狀態下，造成被迫而行無義
      務之事，或其權利之行使遭受妨害等行為結果，方足以構
      成本罪。經查：
　　1.證人甲○○於警詢及偵查中證稱：我與被告為朋友關係，與
      其有債務糾紛。我於110年4月16日前下來高雄，原住於高
      雄別處，後來被告跟我說他那裡有別的地方可以給我住，
      所以我於110年4月16日4時許就與我妻子己○○及未成年子
      女，駕車搭載被告並由其指路至戊○○位於高雄市○○區○○路
      000巷00號15樓之租屋處。到該處後，被告就質疑我為何
      可以買車卻無法還他錢，認為我在欺騙他，於是他就徒手
      及用鋁條、瓦斯槍、鐵鎚等物毆打我。然後被告又叫我把
      衣服脫掉，並告訴我如果我敢離開的話就把我沒穿衣服的
      照片傳出去。後來我總計在那待了10天，期間被告有來該
      處確認我是否還在，而雖然該期間我可以出去倒垃圾、買
      東西，但因為我怕被告將上開照片外傳，所以我不敢報警
      。最後於110年4月26日3時40分許，我見該住無人看管，
      始趁隙帶老婆小孩搭乘客運逃走等語（警卷第23至30頁，
      他卷第209至212頁、第217頁）。
　　2.次被告已於審判中坦承有於上揭時地，以上開方式毆打證
      人甲○○（院卷第77頁），並有天主教耕莘醫療財團法人耕
      莘醫院110年5月8日乙種診斷證明書1份（病患：甲○○）（
      他卷第219頁）、同院110年6月2日耕醫（安）醫事字第11
      00003946號函暨告訴人甲○○110年5月8日就診之相關病歷
      資料各1份、傷勢照片8張（他卷第251至261頁）、證人甲○○之傷勢照片4張（他卷第51至52頁）可證證人甲○○確受
      有雙側四肢、後背、臀部等多處鈍、瘀傷；被告亦於準備
      程序中坦承有以手機假裝錄下證人甲○○遭其毆打之過程，
      且有對證人甲○○恫稱「如果你離開這間房子，我就會把這
      部影片上傳到網路上」等情（院卷第37頁），足認證人甲○○前開所證，均可信實。
　　3.被告既有以前開方式毆打證人甲○○成傷，且對證人甲○○稱
      已將其受暴過程攝錄於手機，更揚言如甲○○離開，即會將
      該影像散布於眾，而因欠債而裸身遭毆打之情形，衡情應
      為狼狽、受辱之情境，不欲被公開或在網路流傳，是被告
      所為，已屬施用暴力及惡害通知，被告對證人甲○○施以強
      暴、脅迫之手段，並藉此喝令證人甲○○不許隨意離開，衡
      諸常情，一般人受有前開不法對待，均可能因遭毆打之強
      制力猶在，更恐懼被告將不堪影像散布周知，而影響其意
      思決定之自由，產生不能隨意離開該處之心理強制力，證
      人甲○○即因此意思決定自由受限，而被迫於該處居住10日
      ，足認證人甲○○確因被告上開之強暴、脅迫行為，導致妨
      害其擅自離開之權利，是被告涉犯強制罪責，已可認定。
　　4.證人甲○○、己○○、戊○○雖均證稱：證人甲○○、己○○居住於
      上址期間，證人甲○○、己○○均得隨意進出倒垃圾、買東西
      等語（院卷第146頁，他卷第214至215頁，警卷第16頁）
      ，此亦確有甲○○、己○○搭乘電梯之影像可證（他卷第61至
      64頁），然倒垃圾、購物均屬短暫離開，被告於偵查中即
      自承：我不把車還給甲○○，因為我怕他跑掉，我拿甲○○、
      己○○的身分證、健保卡是怕他們跑掉（他卷第232頁），
      足認被告係以甲○○無法遠離，而未予限制甲○○、己○○之出
      入，故仍不能據證人甲○○得短暫出入該處，而認定甲○○其
      他權利之行使未受妨礙，則前開證人甲○○、己○○、戊○○所
      證，均難採為有利被告之證據，被告前開所辯，亦難認可
      採。
（三）綜上，被告強制犯行已堪認定，其辯解亦不足採，應依法
      論科。
二、論罪科刑
    核被告所為，係犯刑法第304條第1項之強制罪。至本件就被
    告是否該當累犯一事，因公訴意旨就此未為主張，遑論具體
    指出證明方法，參照111年4月27日最高法院110年度台上大
    字第5660號裁定意旨，本院自無庸依職權調查並為相關之認
    定，併予敘明。
三、量刑
　　爰以行為人之責任為基礎，審酌被告為有正常智識程度之成
    年人，竟不思紛爭解決之適當管道，僅為債務糾紛之細故，
    而以徒手或以器械對告訴人施暴，並恫嚇拍攝上傳相關不堪
    影像之強暴脅迫手段，妨害告訴人自由離去之權利，告訴人
    並因被告之強暴脅迫手段而留於該處10日，是被告所為實有
    不該，應予非難，惟念及被告已與告訴人就本件糾紛達成和
    解，有告訴人於111年10月25日審判程序當庭庭呈之和解書1
    份在卷可稽（院卷第173頁），並考量被告否認犯行之犯後
    態度，被告所為上開犯罪之手段，受有見告訴人購車而不返
    還債務之刺激，及其於本院自承之家庭、學歷、經濟狀況、
    前因公共危險罪經判刑有期徒刑3月，於106年9月12日執行
    完畢之素行等一切情狀，量處如主文所示之刑，並諭知易科
    罰金之折算標準。
乙、無罪部分
一、公訴意旨另以：被告為上開強制犯行，並指示證人甲○○交出
    車牌號碼000-0000號自用小客車（下稱本案車輛）鑰匙後，
    於110年4月16日4時後之不詳時間，基於侵占、竊盜之犯意
    ，先將證人己○○所有、停放在上開租屋處停車場之本案車輛
    駛離停車場，並據為己有；再利用幫證人甲○○從上開車輛拿
    取錢包之機會，擅自自錢包內竊取證人甲○○、己○○之身分證
    、健保卡，因認被告此部分涉犯刑法第335條第1項及第320
    條第1項之侵占、竊盜罪嫌等語。
二、按犯罪事實應依證據認定之，無證據不得認定犯罪事實；不
    能證明被告犯罪或其行為不罰者，應諭知無罪之判決，刑事
    訴訟法第154條第2項、第301條第1項分別定有明文。此所謂
    認定犯罪事實之證據，無論其為直接或間接證據，均須達於
    通常一般人均不致有所懷疑，而得確信其為真實之程度，始
    得據為有罪之認定，若其關於被告是否犯罪之證明未能達此
    程度，而有合理性懷疑之存在，致使無法形成有罪之確信，
    根據「罪證有疑、利於被告」之證據法則，即不得遽為不利
    被告之認定，最高法院29年度上字第3105號、40年度台上字
    第86號、76年度台上字第4986號判決意旨可資參照；告訴人
    之告訴，係以使被告受刑事訴追為目的，是其陳述是否與事
    實相符，仍應調查其他事實以資審認，始得為不利被告之認
    定，最高法院30年度上字第816號、52年度台上字第1300號
    判決亦可資參照。
三、公訴意旨認被告涉犯上開侵占、竊盜犯行，無非以被告乙○○
    於警詢及偵查中之供述、證人即告訴人甲○○於警詢及偵查中
    之證述、證人己○○於偵查中之證述、證人戊○○於偵查中之證
    述、高雄市政府警察局三民第二分局扣押筆錄、查獲汽車所
    在地之採證照片3張為主要論據。
四、訊據被告坦承有將本案車輛鑰匙，及證人甲○○、己○○的雙證
    件（即身分證、健保卡，下同）取走，並將本案車輛駛離上
    址（院卷第37至38頁），惟堅詞否認有何侵占、竊盜犯行，
    辯稱：係因我與證人甲○○有債務糾紛，在證人甲○○之同意下
    ，我始持本案車輛鑰匙及甲○○、己○○的雙證件，將本案車輛
    駛離上址詢價以抵償甲○○對我的債務等語。
五、查證人甲○○於警詢及偵查中固證稱：被告打完我之後，要我
    將本案車輛鑰匙放於桌上，我就進去房間睡覺，當日中午我
    就發現鑰匙不見了；後來我要求被告至本案車輛拿我的錢包
    給我時，我亦發現裡面我和證人己○○的雙證件不翼而飛，後
    來我前往該處地下室發現原先停放之本案車輛亦消失，因此
    我認為車輛及證件都是被告拿走的；我並沒有同意被告拿走
    本案車輛鑰匙等語（警卷第27頁，他卷第210至211頁）；然
    證人甲○○於審判中證稱：因為我與被告有債務糾紛，有跟被
    告說好本案車輛可以賣掉還他錢，被告並沒有強行取走鑰匙
    ；當天被告有先說會將該車拿去問價錢，被告就該車的處理
    我是同意的，雙證件的部分因為賣車要用到，所以我發現不
    見時也沒有多問，因此我也是同意被告拿走雙證件；證人己○○也有同意將車子變賣等語（院卷第142至144頁），其前後
    證詞迥異；證人己○○亦於審判中證稱：當天債務協商過程及
    我是否有同意賣車的事情我都忘記了等語（院卷第155頁）
    ，是證人甲○○於警詢及偵查中所證既有前後不一致之瑕疵，
    證人己○○亦對於當天債務處理情形不復記憶，而被告與甲○○
    確曾商議以貸款購車後變賣之方式清償債務，此經證人己○○
    證述如前，甲○○非無可能同意以登記於己○○名下之車輛償債
    ，卷內亦無其他證據足佐甲○○前開對被告不利之證述，依照
    上揭說明，即難證明被告是否未經甲○○或己○○同意而為上開
    行為，而得逕以竊盜或侵占罪責相繩。
六、綜上，公訴意旨提出之上開證據尚無法使本院形成就被告構
    成旨揭犯行之確信心證，復查無其他不利證據足以證明被告
    涉犯前開罪嫌，揆諸上開說明，自應就此部分為無罪之諭知
    。
丙、公訴不受理部分
　　公訴意旨另以：被告以上開方式毆打證人甲○○，致證人甲○○
    受有前開傷勢，因認被告此部分涉犯刑法第277條第1項之傷
    害罪嫌等語。按告訴乃論之罪，告訴人於第一審辯論終結前
    ，得撤回其告訴；又告訴經撤回者，法院應諭知不受理之判
    決，刑事訴訟法第238條第1項，及第303條第3款定有明文。
    查被告旨揭犯行，依同法第287條之規定，須告訴乃論。茲
    據告訴人於本院審理中，聲請撤回其告訴，有撤回告訴狀1
    紙在卷足參（院卷第167頁），揆諸前開說明，另由本院為
    諭知不受理之判決。
據上論斷，應依刑事訴訟法第299 條第1 項前段、第300條、第3
01條第1項、第303條第3款，刑法第304條第1項、第41條第1項，
刑法施行法第1條之1，判決如主文。
本案經檢察官丁○○提起公訴，檢察官丙○○到庭執行職務。
中　　華　　民　　國　　111 　年　　11　　月　　22　　日
                  刑事第一庭　審判長法　官  蔡書瑜
                  　　　　　　　　　法　官  楊甯伃
                  　　　　　　　　　法　官  蔡有亮
以上正本證明與原本無異。
如不服本判決應於收受送達後20日內向本院提出上訴書狀，並應
敘述具體理由；如未敘述上訴理由者，應於上訴期間屆滿後20日
內向本院補提理由書（均須按他造當事人之人數附繕本）「切勿
逕送上級法院」。
中　　華　　民　　國　　111 　年　　11　　月　　22　　日
　　　　　　　　　　　　　　　　　  書記官　葉郁庭　　　　　　　　　　　　　　　　　
附錄法條
刑法第304條
以強暴、脅迫使人行無義務之事或妨害人行使權利者，處三年以
下有期徒刑、拘役或九千元以下罰金。
前項之未遂犯罰之。